【裁判字號】    97,交易,3
【裁判日期】    970530
【裁判案由】    過失傷害
【裁判全文】
臺灣宜蘭地方法院刑事判決               97年度交易字第3號
公  訴  人  臺灣宜蘭地方法院檢察署檢察官
被      告  甲○○
上列被告因過失傷害案件，經檢察官聲請簡易判決處刑（96年度
偵字第3138號、96年度調偵字第109號），本院宜蘭簡易庭認不
宜以簡易判決處刑，簽請改由本院刑事庭依通常審判程序審理，
嗣於本院準備程序進行中，被告就被訴事實為有罪之陳述，經裁
定進行簡式審判程序，判決如下：
    主  文
甲○○因過失傷害人，處拘役伍拾日，如易科罰金，以新台幣壹
仟元折算壹日；減為拘役貳拾伍日，如易科罰金，以新台幣壹仟
元折算壹日。
    事  實
一、甲○○於民國96年1月16日上午7時45分許，駕駛車號Ｔ9－
    8592號自小客車，沿宜蘭縣宜蘭市○○街由西往東方向行駛
    ，於行經該路段與西後街交岔路口時，本應注意行經無號誌
    交岔路口，應減速慢行，且應注意車前狀況，作隨時停車之
    準備，而依當時情形，天候為晴天，有日間自然光線，視距
    良好，路面為無缺陷之乾燥柏油路面且無障礙物，並無不能
    注意之情事，詎其竟疏未注意減速慢行，且未注意車前狀況
    ，即貿然通過上述交岔路口，適有乙○○○騎乘車號ＰＰＮ
    －115號重型機車，沿西後街由北往南方向行駛，其亦疏未
    注意行經無號誌交岔路口，屬支線道車應暫停讓幹線道車先
    行，致甲○○所駕駛之自用小客車，於行駛至上開交岔路口
    時，車輛左前方撞及乙○○○騎乘之重型機車右側腳踏板處
    ，乙○○○因而人車倒地受有第一腰椎爆裂性骨折、右腳內
    踝骨折、右腳外踝撕裂傷、多處擦傷等傷害。甲○○於肇事
    後，於有偵查權限之宜蘭縣警察局宜蘭分局交通警察隊員警
    黃精輝到場處理時在場並承認為肇事者，而自願接受裁判。
二、案經乙○○○訴由宜蘭縣政府警察局宜蘭分局報請臺灣宜蘭
    地方法院檢察署檢察官偵查後聲請以簡易判決處刑，本院宜
    蘭簡易庭認不宜以簡易判決處刑，簽請改由本院刑事庭依通
    常審判程序審理，嗣於本院準備程序進行中，被告就被訴事
    實為有罪之陳述，經裁定進行簡式審判程序。
    理  由
一、前揭駕駛車輛因過失傷害人之犯罪事實，業據被告甲○○自
    警詢、偵查迄本院審理中坦承不諱，核與告訴人乙○○○指
    訴情節要相符合，復有道路交通事故現場圖、道路交通事故
    調查報告表（一）、（二）及現場照片14張在卷可稽；再告
    訴人乙○○○確因本件車禍受有第一腰椎爆裂性骨折、右腳
    內踝骨折、右腳外踝撕裂傷、多處擦傷之傷害，亦有行政院
    衛生署宜蘭醫院96年6月22日診斷證明書1紙可稽。
二、按車輛行經無號誌之交岔路口，應減速慢行，作隨時停車之
    準備，又汽車行駛時，駕駛人應注意車前狀況，並隨時採取
    必要之安全措施，道路交通安全規則第九十三條第一項第二
    款、第九十四條第三項分別定有明文。被告既係領有合格駕
    照之人，而事發當時天候、視距皆屬良好、路面無障礙、無
    缺陷，並無不能注意之情形，竟疏未注意減速慢行，且未注
    意車前狀況，作隨時停車之準備，即貿然通過上述交岔路口
    ，因而肇事致人受傷，其有過失甚為顯然。且本件車禍事故
    經先後送臺灣省基宜區車輛行車事故鑑定委員會、臺灣省車
    輛行車事故覆議鑑定委員會鑑定結果，亦認乙○○○騎乘重
    型機車，行經無號誌岔路口，支道車未暫停讓幹道車先行，
    為肇事主因；被告駕駛自小客車，行經無號誌交岔路口，未
    減速慢行，且未注意車前狀況，為肇事次因，此有臺灣省基
    宜區車輛行車事故鑑定委員會96年10月3日基宜鑑字第09650
    02294號函所檢附基宜區960327號鑑定意見書（見臺灣宜蘭
    地方法院檢察署96年度偵字第2844號偵查卷第13至16頁）、
    臺灣省車輛行車事故覆議鑑定委員會97年4月22日覆議字第0
    976201411號鑑定意見函（見本院卷第32頁）存卷可參。又
    告訴人確因被告過失之行為，受有上揭傷害，已如前述，故
    被告之過失駕駛行為，與告訴人所受之傷害間，具有相當因
    果關係。雖告訴人乙○○○於前揭時地騎駛重機車，行經無
    號誌交岔路口，屬支道車未暫停讓幹道車先行，亦有過失，
    然此僅為民事賠償之責任分配問題，仍難解免被告之前開過
    失責任。另告訴人及告訴代理人黃英豪律師雖認被告行經無
    號誌交岔路口時，亦有超越雙黃線駛入對向車道之過失云云
    ，惟依道路交通事故現場圖及現場照片所示，被告所駕駛之
    自用小客車於肇事後係直停於其行駛車道內，車身平行於雙
    黃線，依其車身位置向後方延伸，並無超越雙黃線之情事；
    至告訴人所指現場刮地痕，係在對向車道內一節，查該刮地
    痕係告訴人機車倒地後刮地所形成之斷斷續續之斜線，其起
    點在交岔路口中間附近，亦無法據此推斷被告有超越雙黃線
    駛入對向車道之情形，是無從認定被告有告訴人所指訴此部
    分過失，併此敘明。
三、本件被告過失傷害犯行，事證明確，犯行堪以認定，應予依
    法論科。
四、核被告駕車因過失肇事，致人受傷，核其所為，係犯刑法第
    二百八十四條第一項前段之過失傷害罪。又被告於肇事後，
    於有偵查權限之宜蘭縣警察局宜蘭分局交通警察隊員警黃精
    輝到場處理時在場並承認為肇事者，而自願接受裁判事，有
    警訊筆錄可按，並有宜蘭縣警察局宜蘭分局道路交通事故肇
    事人自首情形紀錄表一紙附卷足稽（見警詢卷第11頁），係
    對於未發覺之罪自首而受裁判，應依刑法第六十二條前段規
    定減輕其刑。爰審酌被告之過失程度、告訴人因本次車禍所
    生傷害及告訴人車禍受傷，亦同有過失，且被告於肇事後即
    多次主動找告訴人和解，至今已陸續賠償告訴人約新台幣十
    四萬元，惟告訴人請求之金額被告無力負擔，經多次協調至
    今仍無法達成民事和解賠償暨被告於肇事後自始坦承過失，
    犯後態度良好等一切情狀，量處如主文所示之刑，並諭知易
    科罰金折算之標準，以示懲儆。
五、又被告犯罪後，中華民國九十六年罪犯減刑條例已於96年7
    月16日施行，被告犯罪時間在96年4月24日前，符合該條例
    得予減刑規定，爰依該條例第二條第一項第三款規定減其刑
    二分之一。
據上論斷，應依刑事訴訟法第四百五十二條、第二百八十四條之
一、第二百七十三條之一第一項、第二百九十九條第一項前段，
刑法第二百八十四條第一項前段、第六十二條前段、第四十一條
第一項前段，刑法施行法第一條之一第一項、第二項前段，中華
民國九十六年罪犯減刑條例第二條第一項第三款、第七條，判決
如主文。
本案經檢察官賴淑萍到庭執行職務。
中    華    民    國    97    年    5     月    30    日
                  交通法庭法  官  林惠玲
以上正本證明與原本無異
如不服本判決應於收受本判決後10日內向本院提出上訴書狀，並
應敘述具體理由。若未敘述理由者，應於上訴期間屆滿後20日內
向本院補提理由書狀(均須按他造當事人之人數附繕本)。
                          書記官  陳淑宜
中    華    民    國    97    年    5     月    30    日
附錄本案論罪科刑法條全文
刑法第二百八十四條第一項：
因過失傷害人者，處六月以下有期徒刑，拘役或五百元以下罰金
，致重傷者，處一年以下有期徒刑，拘役或五百元以下罰金。
中華民國刑法施行法第一條之一
中華民國九十四年一月七日刑法修正施行後，刑法分則編所定罰
金之貨幣單位為新臺幣。
九十四年一月七日刑法修正時，刑法分則編未修正之條文定有罰
金者，自九十四年一月七日刑法修正施行後，就其所定數額提高
為三十倍。但七十二年六月二十六日至九十四年一月七日新增或
修正之條文，就其所定數額提高為三倍。


司法院資訊處製作；財團法人民間司法改革基金會備份。
